臺灣高等法院刑事裁定
                                    109年度毒抗字第244號
抗  告  人
即  被  告  黃建銘



                    （現於法務部○○○○○○○○附設勒戒處所觀察、勒戒中）
上列抗告人即被告因違反毒品危害防制條例案件，不服臺灣桃園
地方法院中華民國109年9月23日所為裁定（109年度毒聲字第312
號），提起抗告，本院裁定如下：
    主  文
抗告駁回。
    理  由
一、原裁定意旨略以：抗告人即被告黃建銘基於施用第二級毒品
    大麻之犯意，於民國109年6月7日晚間10時許，在桃園市○○
    區○○路000號居所內，以將大麻捲入香菸點燃吸食煙霧之方
    式，施用大麻1次。嗣於109年6月8日下午3時10分許，為警
    持搜索票在上址執行搜索，扣得大麻9包、霧化器1個、捲菸
    紙1盒、電子磅秤1個、大麻保濕包10包、夾鏈袋2包，復經
    採集尿液送驗，呈大麻類陽性反應。爰依毒品危害防制條例
    第20條第1項、觀察勒戒處分執行條例第3條第1項規定，裁
    定令入勒戒處所觀察、勒戒。
二、抗告意旨略以：被告於本案施用毒品為初犯，乃一時不察，
    偶罹刑典，且經此教訓，已深具悔意。再者，施用毒品僅戕
    害自身健康，並未危害他人，所侵害法益甚微，對社會之危
    害非鉅，被告施用第二級毒品，所犯復係法定本刑3年以下
    有期徒刑之罪，如命被告戒癮治療並為緩起訴處分，不僅無
    難收矯治之效或難以維持法秩序之情狀，且侵害被告人身自
    由亦較輕微，更屬合法、妥適。反之，若令被告入勒戒所觀
    察勒戒，非惟將使被告家庭頓失依靠，且有違必要性及比例
    原則。為此，爰依法提起抗告，請撤銷原裁定，並駁回檢察
    官之聲請。
三、按犯毒品危害防制條例第10條之罪者，檢察官應聲請法院裁
    定，令被告入勒戒處所觀察、勒戒，其期間不得逾2月，毒
    品危害防制條例第20條第1項定有明文。
四、經查：
  ㈠被告於109年6月7日晚間10時許，在桃園市○○區○○路000號居
    所內，以將大麻捲入香菸點燃吸食煙霧之方式，施用大麻1
    次之事實，業據被告於警詢及檢察官訊問時坦承不諱（臺灣
    桃園地方檢察署109年度毒偵字第3733號偵查卷宗【下稱偵
    卷】第14、106頁），並有大麻9包、霧化器1個、捲菸紙1盒
    、電子磅秤1個、大麻保濕包10包、夾鏈袋2包扣案，及臺灣
    桃園地方法院109年度聲搜字第662號搜索票、新北市政府警
    察局刑事警察大隊搜索扣押筆錄、扣押物品目錄表、現場蒐
    證照片附卷可資佐證（偵卷第27至34、51至70頁）。且被告
    為警採集尿液送驗，以酵素免疫分析法初步檢驗，及氣相層
    析質譜儀法、液相層析串聯質譜儀確認檢驗結果，於大麻代
    謝物呈陽性反應，有新北市政府警察局受採集尿液檢體人姓
    名及檢體編號對照表、台灣檢驗科技股份有限公司濫用藥物
    實驗室-台北109年6月30日濫用藥物檢驗報告（檢體編號：Q
    0000000）在卷足稽（偵卷第81、145頁）。而前開扣案毒品
    經依化學呈色法及氣相層析質譜法檢驗結果，均含大麻成分
    ，亦有法務部調查局濫用藥物實驗室109年7月2日調科壹字
    第10923011100號鑑定書存卷為憑（偵卷第147頁）。俱徵被
    告前揭任意性自白與事實相符，其施用大麻犯行，足堪認定
    。
　㈡又被告前未曾因施用毒品經觀察、勒戒，此觀本院被告前案
    紀錄表即明（原審卷第9頁），依毒品危害防制條例第20條
    第1項規定，自應令被告入勒戒處所觀察、勒戒。　
  ㈢被告雖以前揭情詞提起抗告。惟查：
  ⑴按毒品危害防制條例第24條第1項規定，採行觀察、勒戒與緩
    起訴戒癮治療並行之雙軌模式，賦與檢察官依職權裁量行使
    ，檢察官是否給予施用毒品者為附命完成戒癮治療之緩起訴
    處分，自得本於毒品危害防制條例第24條之規定及立法目的
    ，依行政院所頒「毒品戒癮治療實施辦法及完成治療認定標
    準」，選擇實施對象、內容、方式與執行之醫療機構，妥為
    斟酌，其裁量結果如認適於為緩起訴處分者，應於緩起訴處
    分中說明其判斷之依據，如認為應向法院聲請觀察、勒戒者
    ，則係適用原則而非例外，法院原則上應予尊重，僅就其認
    定事實有誤、違背法令，或其裁量有重大明顯瑕疵等為審查
    。且毒品危害防制條例觀察、勒戒之規定，係對施用毒品成
    癮者所為之積極矯治措施之保安處分，目的在斷絕施用毒品
    者對毒品之依賴，屬強制規定，除經檢察官審酌個案情形，
    依毒品危害防制條例第24條第1項為附命完成戒癮治療之緩
    起訴處分，可排除觀察、勒戒之適用外，即應向法院聲請裁
    定將被告送勒戒處所觀察、勒戒，非謂被告不具有毒品戒癮
    治療實施辦法及完成治療認定標準所定不適合為戒癮治療之
    事由存在，檢察官即應為附命完成戒癮治療之緩起訴處分，
    此不待言。被告以其所犯施用第二級毒品罪，如命戒癮治療
    ，更屬合法、妥適，認檢察官聲請觀察、勒戒有違必要性及
    比例原則，容有誤會。
  ⑵況被告於109年6月8日下午3時10分許，為警持搜索票在桃園
    市○○區○○路000號居所執行搜索，扣得大麻9包，驗餘淨重達
    877.8公克，數量甚鉅，有前揭法務部調查局濫用藥物實驗
    室鑑定書在卷足稽（偵卷第147頁），所涉持有第二級毒品
    純質淨重20公克以上等犯行，業經臺灣桃園地方檢察署檢察
    官以109 年度偵字第18638 號提起公訴，有本院被告前案紀
    錄表存卷為憑（原審卷第9 頁），而有「毒品戒癮治療實施
    辦法及完成治療認定標準」第2項第1款所列不適合為附命完
    成戒癮治療之緩起訴處分事由，並有可能受緩起訴處分遭撤
    銷之更不利處遇。被告仍以命其戒癮治療並為緩起訴處分，
    更屬合法、妥適，指摘原裁定不當，洵屬無據。
　⑶本件被告既未曾因施用毒品經觀察、勒戒，檢察官斟酌其個
    案情節，於109年6月9日訊問被告，賦予陳述意見之機會後
    （偵卷第110頁），未以緩起訴處分方式轉介被告前往醫療
    院所治療，循法律規定之原則，依毒品危害防制條例第20條
    第1 項規定聲請觀察、勒戒，當無違法或裁量濫用之瑕疵可
    指。　
　⑷至被告所稱家庭境況，與其是否應受觀察、勒戒無關，更無
    從解免在法定勒戒處所接受預防、矯正措施之責。
  ㈣從而，原審據檢察官之聲請，依毒品危害防制條例第20條第1
     項、觀察勒戒處分執行條例第3條第1項規定，裁定被告令
    入勒戒處所觀察、勒戒，核無違誤。
五、綜上，抗告意旨所指，尚乏所據。本件抗告為無理由，應予
    駁回。爰依刑事訴訟法第412條，裁定如主文。　　
中　　華　　民　　國　　109 　年　　11　　月　　9 　　日
                  刑事第三庭    審判長法　官  張惠立 
                                      法　官  劉兆菊
                                      法　官  廖怡貞
以上正本證明與原本無異。
不得再抗告。
                                      書記官  劉芷含
中　　華　　民　　國　　109 　年　　11　　月　　9 　　日